臺灣彰化地方法院北斗簡易庭小額民事判決
111年度斗小字第128號
原      告  馨琳揚企管顧問有限公司
                    設新北市○○區○○路0段000號12樓之6法定代理人  唐明良  住同上
訴訟代理人  賴耀仁
被      告  謝瑞桐
上列當事人間請求給付電信費事件，本院於民國111年5月24日言
詞辯論終結，判決如下：
    主    文
原告之訴駁回。
訴訟費用新臺幣壹仟元由原告負擔。
    理由要領
一、原告主張：被告於民國105年7月12日與台灣大哥大電信股份
    有限公司（下稱台灣大哥大）簽訂電話服務契約(下稱系爭
    契約)，申請000000000號門號(下稱系爭門號)使用，惟未依
    約還款，積欠電信費用新臺幣(下同)5,931元、提前終止契
    約應補償金15,768元，合計21,699元(下稱系爭電信費用)未
    清償。台灣大哥大於109年8月5日已將系爭電信費用債權讓
    與原告，原告發函通知被告，屢經催討，未獲置理。爰依電
    話服務契約、債權讓與法律關係提起本件訴訟。並聲明：被
    告應給付原告21,699元，及自起訴狀繕本送達翌日起至清償
    日止，按年息5%計算之利息。
二、被告則以：被告未申請系爭門號，是別人盜用被告名字申請
    的，被告也不是住在原告所稱催告函的地址，也沒住過台南
    ，而縱原告請求有理由，被告主張時效抗辯。並聲明：原告
    之訴駁回。
三、本院之判斷：
(一)原告主張被告前與台灣大哥大訂立系爭契約以申請行動電話
    使用，因未依約繳納電信費用5,931元及提前終止契約之應
    付專案補償款15,768元及其利息，台灣大哥大嗣將其對被告
    之債權轉讓予原告等情，業據提出內容相符之電話服務申請
    書、手機銷售確認單、電信費繳款通知書、專案補貼款繳款
    通知書、債權讓與通知書等件為證，惟被告則以前詞置辯。
(二)關於原告請求電信費用部分：
  1.按利息、紅利、租金、贍養費、退職金及其他一年或不及一
    年之定期給付債權，其各期給付請求權，因五年間不行使而
    消滅，另左列各款請求權，因二年間不行使而消滅：八、商
    人、製造人、手工業人所供給之商品及產物之代價，民法第
    126條及第127條第8款定有明文，電信服務為電信業者提供
    之商品，而電話費為其提供商品之代價，則對用戶之電話費
    請求權，應有民法第127條第8款二年短期時效之適用（台灣
    高等法院暨所屬法院92年法律座談會民事類提案第4號研討
    結果參照）；核本件原告受讓原債權人遠傳電信之債權，其
    性質為該等商人對於被告提供電信服務商品之代價，依前揭
    法條規定即有二年短期時效之適用，原告主張被告於105年7
    月12日向台灣大哥大申請000000000號之行動電話服務使用
    ，因遲延未繳電信費用，故於109年8月5日台灣大哥大將此
    電信費用債權讓與原告，則至109年8月5日前，此電信費用
    已逾二年時效，故其等請求權已罹於時效，被告主張時效抗
    辯即有理由，應為可採。
  2.從而，原告請求被告給付電信費用及其利息，自非有理，應
    予駁回。
(三)關於本件原告之專案補償款請求權是否適用於2年之短期時
    效部分：
  1.按「按解釋意思表示，應探求當事人之真意，不得拘泥於所
    用之辭句，為民法第98條所規定。系爭補貼款之約款，乃係
    就甲如有違反該約款內容時，應給付乙多少款項之約定，其
    真意究係乙提供商品之代價或係雙方約定之違約金，應依個
    案事實而定。如從該條款之原因事實（例如：手機之原始價
    格與購買時受優惠之價格）、經濟目的（例如:約定補貼2萬
    元之旨如何？），及其他一切情事，加以探求，得確認系爭
    貼補款實質上確係乙提供手機之代價，即有民法第127條第8
    款規定之適用」（臺灣高等法院暨所屬法院109年法律座談
    會民事類提案第1號審查意見參照）。
  2.本件依原告主張專案補償款部分，依原告所提出之申辦本專
    案應遵守台灣大哥大服務契約規定表，「十一，補貼款，本
    人若違反專案規定或提前解約(含退租、一退一租、銷號、
    降頻)時，應依以下規定及表格支付補貼款」、「實際補貼
    金額則以違約時，綁約未到期之剩餘日數按比例計算，計算
    公式：補貼款×（綁約剩餘日數/綁約總日數）＝實際應繳補
    貼款(四捨五入計算至整數)」而被告為1399H(30)，應繳納
    之本專案終端設備補貼款為18,500元。則係指該門號因違約
    等原因，故需繳交專案補貼款，上開約定條款之用語，既稱
    為「補貼款」、「補償款」，而非「違約金」，則依文義解
    釋，即不足以逕認屬民法第250條規定之違約金性質。
  3.自現今社會電信商業發展之現象以觀，電信業者因競爭下所
    發展之商業模式，多以約定一定期間向消費者「綁約」提供
    上開服務，並提供因「綁約」而得減免每月電信費，抑或得
    免費取得專案手機所有權或得以優惠價格取得專案手機之所
    有權。就此，電信業者亦多約定，倘消費者於約定一定期間
    內解約，則消費者必須支付電信業者以「固定金額」乘以「
    約定期間剩餘天數」為比例之「補貼款」，是自對消費者保
    障及契約合理解釋之角度以觀，該「補貼款」實際係屬消費
    者補貼電信業者因消費者「綁約」而取得上開每月電信費之
    優惠價格，與消費者若「未綁約」而每月支付電信費兩者間
    之差額，核其差額（即「補貼款」）之性質，仍屬電信業者
    販售「電信服務」或「手機所有權」等「商品」之代價，此
    自與約定違釣金係為懲罰違約者，抑或作為因債務不履行所
    生損害總額預定之性質，顯有不同。
  4.而依據前述條款文義可知，被告向台灣大哥大申辦行動電話
    門號使用，係以須持續使用門號一定期間（即綁約）之承諾
    ，取得月租費之減免優惠或專案手機之所有權，而前述條款
    就倘上訴人使用門號未滿綁約期間而停（退）租時應繳納之
    款項，均係以「補貼款」或「補償款」名之，顯見該等款項
    係作為補償被告未綁約原應支出之月租費與其因綁約而得以
    取得月租費減免之差額之用，換言之，此等專案補償金係在
    原綁約目的已無法達到之情形下，被告應補行給付予電信業
    者之月租費，自應與月租費等同視之，而仍屬該電信公司提
    供商品之代價，自有民法第127條第8款2年短期時效之適用
    。
  5.本件原告繼受前手台灣大哥大上述專案補償款之金錢債權，
    其消滅時效期間仍為2年。是原告主張此為違約金之性質而
    適用15年消滅時效期間，容有誤會。從而，原告請求被告給
    付專案補償款及其利息，亦非有理，應予駁回。
四、綜上所述，原告依電信服務契約及債權讓與法律關係，請求
    被告給付原告21,699元，及自起訴狀繕本送達翌日起至清償
    日止，按年息5%計算之利息，為無理由，應予駁回。本件訴
    訟費用1,000元，應由敗訴之原告負擔。
五、訴訟費用負擔之依據：民事訴訟法第78條。　　
中    華    民    國    111   年     5    月    31    日
                  北斗簡易庭  法  官  丁兆嘉
以上正本係照原本作成。
如對本判決不服，須以判決違背法令提起上訴，並應於送達後20
日內，向本庭（彰化縣○○市○○○道0段0號）提出上訴狀並表
明上訴理由（須附繕本）。　　
中    華    民    國    111   年     5    月    31    日
                      　　    書記官　蔡政軒